最高法院民事裁定　　　　　　　　　　　　　　　　九十三年度台抗字第四七三號
　　抗　告　人　乙○○
右抗告人因與甲○○○○○○○○等間塗銷抵押權登記等事件，對於中華民國九十三
年四月十九日台灣高等法院裁定（九十二年度上字第一０九九號），提起抗告，本院
裁定如下：
    主  文
抗告駁回。
抗告訴訟費用由抗告人負擔。
    理  由
按法院核定訴訟標的之價額，應以起訴時之交易價額為準，無交易價額者，以原告就
訴訟標的所有之利益為準，前民事訴訟費用法（於民國九十二年九月十日廢止）第四
條第二項定有明文。本件抗告人對相對人甲○○○○○○○○（下稱康寧互助會）、
台北市中山地政事務所（下稱中山地政所）、中央信託局股份有限公司（下稱中央信
託局），向台灣台北地方法院起訴請求確認「中山地政所七十一年十一月十九日收件
內湖字第一九三四四號及一九三四五號塗銷抵押權登記聲請書及委託書所載內容係偽
造」，經受敗訴之判決，而提起第二審上訴，並由原法院受理在案。關於抗告人提起
該確認之訴法律上之利益，抗告人業已表示：原登記抵押債權人中央信託局之債權，
係由伊代替債務人康寧互助會清償新台幣（下同）一億零九百三十萬四千四百二十四
元六角，中央信託局並將全部債權文件交付伊，由伊取得該抵押權及債權，惟因康寧
互助會與中央信託局竟於七十一年十一月十九日向中山地政所聲請辦理抵押權內容一
部塗銷及變更登記，則中山地政所七十一年十一月十九日收件內湖字第一九三四四號
及一九三四五號塗銷抵押權登記聲請書及委託書所載內容係偽造，該抵押權登記塗銷
影響伊因代位清償而取得之抵押權及債權，伊自有受確認判決之法律上利益云云。原
法院以：前開抵押物設定之抵押權利總價值係五千萬八千二百六十元六角，抗告人既
主張塗銷抵押權登記聲請書及委託書所載內容係偽造，影響抗告人因代位清償而取得
之抵押權及債權，則抗告人就訴訟標的可獲得之利益，為抵押債權額五千萬八千二百
六十元六角，而供擔保之上開土地依公告現值超過抵押債權額，故本件訴訟標的之價
額係五千萬八千二百六十元六角。抗告人係於九十二年七月二十五日提起本件訴訟，
依當時民事訴訟費用法第二條規定，應徵收第一審裁判費五十萬零八十三元，抗告人
係於九十二年十一月十九日向原法院提起上訴，依修正民事訴訟法第七十七條之十六
規定，應徵收第二審裁判費六十七萬八千一百三十二元，抗告人僅繳納第一審裁判費
一千五百元，第二審裁判費二千五百元等情為由，裁定命抗告人應於原裁定送達後十
日內補繳第一審及第二審裁判費合計一百十七萬四千二百十五元。抗告人提起抗告。
查本件訴訟並非對於親屬關係及身分上之權利有所主張，自屬因財產權而起訴，因無
交易價額，原法院以其訴訟標的之價額應以抗告人如獲勝訴判決所得受之客觀上利益
計算，裁定核定訴訟標的之價額，並限期命抗告人補繳第一審及第二審之裁判費為如
上所述，經核於法並無不合。抗告意旨，指摘原裁定不當，聲明廢棄，非有理由。
據上論結，本件抗告為無理由。依民事訴訟法第四百九十五條之一第一項、第四百四
十九條第一項、第九十五條、第七十八條，裁定如主文。
中　　　華　　　民　　　國　　九十三　　年　　　六　　　月　　二十五　　日
                              最高法院民事第六庭
                                  審判長法官  吳　正　一
                                        法官  劉　福　來
                                        法官  鄭　玉　山
                                        法官  黃　義　豐
                                        法官  許　澍　林
      右正本證明與原本無異
                                              書  記  官
中　　　華　　　民　　　國　　九十三　　年　　　七　　　月　　 十三 　　日
                                                                        ｍ
